臺灣雲林地方法院刑事判決
110年度易字第378號
                                      110年度易字第479號
公  訴  人  臺灣雲林地方檢察署檢察官
被      告  朱俊傑


選任辯護人  許視㨗律師(法扶律師)          
上列被告因竊盜案件，經檢察官提起公訴（110年度偵字第1496
號、第1665號、第1874號、第2643號、第3997號、第4351號），
被告於準備程序中均為有罪之陳述，本院合議庭裁定由受命法官
獨任行簡式審判程序，合併判決如下：
    主      文
朱俊傑犯竊盜罪，處拘役伍拾伍日，如易科罰金，以新臺幣壹仟元折算壹日。又犯竊盜罪，處拘役肆拾日，如易科罰金，以新臺幣壹仟元折算壹日。又犯竊盜罪，處拘役伍拾日，如易科罰金，以新臺幣壹仟元折算壹日。應執行拘役壹佰壹拾日，如易科罰金，以新臺幣壹仟元折算壹日。緩刑貳年，緩刑期間付保護管束，並應於本判決確定之日起壹年內，接受法治教育課程參場次。　　　    事實及理由壹、犯罪事實　
　　朱俊傑因長期罹患躁鬱症，處於精神障礙致其依辨識而行為
    之能力顯著降低之狀態中，竟意圖為自己不法之所有，基於
    竊盜之各別犯意，而分別為以下行為：
一、朱俊傑係國立臺灣大學醫學院附設醫院雲林分院（下稱臺大
    醫院）斗六院區之保全人員，竟於民國110年1月25日20時31
    分許，在址設雲林縣○○市○○路0段000號之臺大醫院斗六院區
    急診室旁，徒手竊取何文城所有之皮夾1個(價值約新臺幣【
    下同】250元)，以及皮夾內之仟元紙鈔10張、佰元紙鈔5張
    及國民身分證1張，得手後旋即轉身離去。嗣何文城配偶暢
    珍美察覺有異，告知何文城之子何家騰後報警處理，警方循
    線調閱現場監視器影像，因而知悉上情（110年度偵字第264
    3號)。　　
二、朱俊傑於附表編號1至4所示之時間、地點，以如附表編號1
    至4所示之方式，竊取如附表編號1至4所示之物（所竊得之
    物品均已發還）得手。嗣上開附表編號1至4所示之對象發現
    遭竊，報警處理，而查悉上情（即110年度偵字第1496號等
    起訴書附表編號1至4)。
三、朱俊傑於附表編號5至7所示之時間、地點，以如附表編號5
    至7所示之方式，竊取如附表編號5至7所示之物（所竊得之
    物品均已發還）得手。嗣上開附表編號5至7所示之對象發現
    遭竊，報警處理，而查悉上情（即110年度偵字第1496號等
    起訴書附表編號5至7)。　　　　　　　　
貳、程序部分　　本案被告朱俊傑所犯之各罪，非死刑、無期徒刑、最輕本刑    為3 年以上有期徒刑之罪，或高等法院管轄第一審之案件，    被告就前揭被訴事實為有罪之陳述，經受命法官告以簡式審    判程序之旨，並聽取被告、辯護人及公訴人之意見後，本院    認無不得或不宜改依簡式審判程序進行之處，爰依刑事訴訟    法第273 條之1 第1 項、第284 條之1 規定，經合議庭評議    後，裁定本案由受命法官獨任進行簡式審判程序。是本案之    證據調查，依刑事訴訟法第273 條之2 規定，不受同法第15    9 條第1 項、第161 條之2 、第161 條之3 、第163 條之1    及第164 條至第170 條規定之限制，先予敘明。　　參、認定犯罪事實所憑之證據及理由　　一、上開犯罪事實業經被告坦承不諱（警996卷第3至6頁、警362卷第3至5頁、警073卷第3至5頁、警339卷第3至6頁、偵1496卷第19至21頁、警051卷第3 至7 頁、本院378卷一第37頁、本院378卷二第11、14頁、本院479卷一第57頁、本院479卷二第11、14頁），核與證人即被害人何文城之子何家騰（偵2643卷第13至15頁、第49至53頁）、證人即被害人何建褘（警996卷第7 至9頁）、曾韋哲（警362卷第7至9頁）、陳靖月（警339卷第7至9頁、第11至12頁）、證人即告訴人林宥均（警073卷第9至11頁、第13至14頁）、證人即告訴代理人許崴閎（警051卷第9至11頁、第13至21頁）、證人潘月珊（警051 卷第31至33頁）之證述相符，並有現場監視器影像畫面翻拍照片4 張（偵2643卷第19至21頁）、補領國民身分證申請書影本1紙（偵2643卷第71頁）、證人林韋亨書立之書函1 紙（偵2643卷第73頁）、臺灣雲林地方檢察署110 年6 月7 日公務電話紀錄1份（偵2643卷第77至78頁）、現場監視器錄影光碟1 份（置於偵2643卷最末頁之臺灣雲林地方檢察署偵查錄音光碟存放袋內）、雲林縣警察局斗六分局斗六派出所受理刑事案件報案三聯單、受理各類案件紀錄表各1 紙（偵2643卷第23至25頁）、被害人何建褘之贓物認領保管單1 紙（警996卷第21頁）、被害人曾韋哲之贓物認領保管單1紙（警362卷第23頁）、告訴人林宥均之贓物認領保管單1紙（警073卷第39頁）、被害人陳靖月之贓物認領保管單1紙（警339卷第33頁）、告訴代理人許崴閎之贓物認領保管單1紙（警051卷第43頁）、【附表編號1】現場照片3 張（警996卷第23至25頁）、【附表編號1 】路口監視器影像畫面翻拍照片6 張（警996卷第25至31頁）、【附表編號2 】路口監視器影像畫面翻拍照片1 張（警362卷第25頁）、【附表編號2】現場照片2張（警362卷第27頁）、【附表編號3】現場照片3張（警073卷第21至23頁）、【附表編號3】路口監視器影像畫面翻拍照片7 張（警073卷第23至29頁）、【附表編號4】現場照片4張（警339卷第37、41頁）、【附表編號4】路口監視器影像畫面翻拍照片4 張（警339卷第39、43頁）、【附表編號5-7】現場照片5張（警051卷第45至49頁）、車牌號碼000-000 號、865-JUQ 號、MSR-0502號普通重型機車之車輛詳細資料報表各1 紙（警051卷第51至55頁）、被告於110 年2 月3 日之自願受搜索同意書1 紙（警996卷第11頁）、【附表編號1 、3 、4】雲林縣警察局斗六分局110 年2月3 日搜索扣押筆錄、扣押物品目錄表各1 份（警996卷第13至17頁）、【附表編號2】雲林縣警察局斗六分局110 年2 月3 日扣押筆錄、扣押物品目錄表各1 份（警362卷第15至19頁）、被害人何建褘之雲林縣警察局斗六分局斗六派出所受理各類案件紀錄表1 紙（警996卷第33頁）、被害人曾韋哲之雲林縣警察局斗六分局斗六派出所受理刑事案件報案三聯單、受理各類案件紀錄表各1 紙（警362卷第11至13頁）、告訴人林宥均之雲林縣警察局斗六分局斗六派出所受理各類案件紀錄表1紙（警073卷第47頁）、被害人陳靖月之雲林縣警察局斗六分局斗六派出所受理刑事案件報案三聯單、受理各類案件紀錄表各1紙（警339卷第45至47頁）、【附表編號5-7】雲林縣警察局斗六分局斗六派出所受理案件證明單、受理各類案件紀錄表4紙（警051卷第61至67頁）、雲林縣警察局斗六分局110年3月12日搜索扣押筆錄、扣押物品目錄表各1份（警051卷第35至39頁）、潘月珊之雲林縣○○市○○路000 號之建築改良物所有權狀影本1紙（警051卷第57頁）、車牌號碼000-000號、865-JUQ號、MSR-0502號普通重型機車行照影本各1 紙（警051卷第75頁）在卷可查。　　二、綜上，被告之任意性自白有上開證據予以補強，應與事實相    符，堪採為認定事實之依據。從而，本案事證明確，被告犯    行堪以認定，均應依法論罪科刑。肆、論罪科刑
一、核被告就犯罪事實一至三所為，均係犯刑法第320條第1項之
    竊盜罪。
二、有關犯罪事實二、三部分，被告分別於雲林縣○○市鎮○路00
    號、64號前、雲林縣○○市○○路000 號對面陸橋下，各以徒手
    方式先後竊取如附表編號1至4所示之腳踏車、附表編號5至7
    所示之普通重型機車，乃分別基於單一之竊盜犯意，於密接
    之時間內先後以相同手法竊取分屬4名、3名告訴人、被害人
    所有之財物，彼此間行為著手實行階段可認為同一，而得評
    價屬刑法上之一行為，則被告各以一行為同時竊取4名、3名
    告訴人、被害人之財物，為想像競合犯，各應依刑法第55條
    前段規定，分別從一重論以竊盜罪。起訴意旨認各係成立接
    續犯，容有誤會，併予說明。另被告所犯上開犯罪事實一至
    三之3罪，其等犯意各別，行為互殊，應予分論併罰。
三、行為時因精神障礙或其他心智缺陷，致不能辨識其行為違法
    或欠缺依其辨識而行為之能力者，不罰；行為時因前項之原
    因，致其辨識行為違法或依其辨識而行為之能力，顯著減低
    者，得減輕其刑，刑法第19條第1 項、第2 項分別定有明文
    。又刑法第19條有關行為刑事責任能力之規定，係指行為人
    於「行為時」，因精神障礙或其他心智缺陷之生理原因，其
    辨識行為違法之能力（學理上稱為「辨識能力」）或依其辨
    識而行為之能力（學理上稱為「控制能力」），因而不能、
    欠缺或顯著減低之心理結果者而言。其中「精神障礙或其他
    心智缺陷」之生理原因要件，事涉醫學上精神病科之專門學
    識，自有選任具該專門知識經驗者或囑託專業醫療機構加以
    鑑定之必要；倘經鑑定結果，行為人行為時確有精神障礙或
    其他心智缺陷，則其辨識行為違法或依其辨識而行為之能力
    ，是否屬於不能、欠缺或顯著減低之心理結果，應由法院本
    於職權判斷評價之（最高法院96年度台上字第5544號判決意
    旨參照），經查：
㈠、被告之雲萱診所診斷證明書及病歷資料、國立臺灣大學醫學
    院附設醫院雲林分院病歷資料，分別登載被告患有躁鬱症、
    精神官能性憂鬱症等症狀，此有雲萱診所診斷證明書影本1 
    紙（偵1496卷第27頁）、雲萱診所病歷資料1份（本院378卷
    一第73至189頁)、國立臺灣大學醫學院附設醫院雲林分院病
    歷影本1 份（偵1496卷第29至59頁）、國立臺灣大學醫學院
    附設醫院雲林分院110年9月13日臺大雲分資字第1100007612
    號函檢附病歷資料1份（本院378卷一第191至291頁)附卷可
    查，顯見被告於本件犯罪行為前，已經出現相關精神病症。
    而被告就本案犯行之過程，供稱：針對犯罪事實一部分，我
    當時的意識、身體與精神狀況都很糟糕，竊取被害人皮夾時
    ，頭腦已經很不清楚了。我當時是在莫名其妙的狀況下，拿
    取被害人的皮夾；針對犯罪事實二、三部分，我當時的意識
    很模糊，竊取車輛之目的、動機均不清楚等詞（本院378卷
    一第43頁、本院479卷一第63頁），已有違反一般常理之情
    形，是被告在本案犯行時，能否辨識其行為違法，或依其辨
    識而行為之能力是否無欠缺，即有待進一步調查之必要。
㈡、經本院就被告於行為時之精神及心智狀況，送請長庚紀念醫
    院嘉義分院鑑定，由鑑定機關綜合被告之家庭史、生活史、
    生活習慣方面、身體疾病及精神病史資料，並進行心理測驗
    、智力測驗、班達測驗等，及就被告本件犯案經過等因素綜
    合判斷後認為，被告對多次竊盜行為均無法說明原因，且有
    記憶片斷現象，對照其過去生活史及疾病史，推測其本案竊
    盜行為應與躁症發作有關，即其於犯案期間，應處於躁症發
    作狀態（可能為輕躁狀態，即躁症輕微發作，無明顯精神病
    症狀），衝動控制能力受疾病影響下降，而有本案前後數次
    之觸法脫序行為，然其不自覺發病，故未特別求助，甚至仍
    能上班工作，案發後於接受警詢時，亦未以患有精神疾病作
    辯白。推測其於本案犯罪行為時，已因前揭精神障礙，雖仍
    有辨識行為違法之能力，但依其辨識而行為之能力（即衝動
    控制能力）則已較常人顯著減低等節，有嘉義長庚紀念醫院
    110年1 月12日精神鑑定報告書（本院378卷二第63至77頁、
    本院479卷二第63至77頁）在卷可參。　　
㈢、上開鑑定報告綜合評量被告之各項心理及生理因素，並參考
    被告之生活紀錄，再與被告本件犯罪經過對照，就其鑑定之
    方式及程序而言，並無不適當或顯然悖於卷內證據之處，且
    鑑定人為精神科醫師，於鑑定之資格及經驗上，均屬具有專
    業知識及職能之人，上開鑑定結果自堪採信。是被告於本件
    犯行時，已因精神障礙，致其依其辨識而為行為之能力，較
    正常人顯著降低，均應依刑法第19條第2 項之規定，減輕其
    刑。　
四、爰審酌被告不思以正當方式取得財物，而徒手竊取告訴人、
    被害人之上開財物，漠視他人之財產法益，欠缺法紀觀念及
    自我控制能力。惟念及被告於本件犯行時，已因精神障礙，
    致其依其辨識而為行為之能力，較正常人顯著降低，且犯後
    坦承犯行，態度尚可，並與告訴人暢珍美成立調解，賠償告
    訴人暢珍美完畢，此有本院110年度司刑移調字第247號調解
    筆錄、告訴人暢珍美提出之撤回告訴狀、被告提出之存摺封
    面及交易明細（本院378卷二第29、31、33、37至39頁）存
    卷可參，足見被告積極彌補告訴人暢珍美之配偶何文城所受
    損害。此外，針對犯罪事實二、三部分，被告所竊取如附表
    編號1至7所示之物，均已發還給如附表所示之告訴人、被害
    人。又被告前無經有罪判決之前科紀錄，此有臺灣高等法院
    被告前案紀錄表在卷可查，可認其素行良好。兼衡被告自陳
    國中畢業之教育程度；離婚，育有2名子女，均已成年；家
    庭成員有兒子；目前無工作與收入，生活開銷仰賴之前存款
    ，現今被告有在找工作等節，且有前引之雲萱診所診斷證明
    書影本1 紙（偵1496卷第27頁）、雲萱診所病歷資料1份（
    本院378卷一第73至189頁)、國立臺灣大學醫學院附設醫院
    雲林分院病歷影本1 份（偵1496卷第29至59頁）、國立臺灣
    大學醫學院附設醫院雲林分院110年9月13日臺大雲分資字第
    1100007612號函檢附病歷資料1份（本院378卷一第191至291
    頁)為證。再者，本院徵諸檢察官、辯護人、告訴人暢珍美
    對被告刑度之意見等一切情狀，分別量處如主文所示之刑及
    定應執行刑，並均諭知易科罰金之折算標準。
五、被告前未曾因故意犯罪而受有期徒刑以上刑之宣告，是被告
    合於刑法第74條第1項第1款之緩刑要件，復考量被告犯罪後
    坦承犯行，態度尚可，且與告訴人暢珍美成立調解，賠償告
    訴人暢珍美完畢，而告訴人暢珍美亦表示同意給予被告緩刑
    之處分等情，此有前揭本院110年度司刑移調字第247號調解
    筆錄（本院378卷二第29頁）在卷為證。另針對犯罪事實二
    、三部分，被告所竊取如附表編號1至7所示之物，均已發還
    給如附表所示之告訴人、被害人，此有前開贓物認領保管單
    在卷可證，足認被告因一時思慮欠周而罹刑章，經此偵查及
    科刑教訓後，應知警惕，本院認以暫不執行其刑為適當，爰
    予以宣告緩刑2年。另為使被告能從本案深切記取教訓，避
    免再度犯罪，並保持善良品行及強化其等法治之觀念，期於
    緩刑期內能深知警惕，暨斟酌被告上開犯罪情節及其他各情
    ，併依刑法第74條第2項第8款之規定，命其應於本判決確定
    之日起1年內，接受法治教育課程3場次，併依刑法第93條第
    1項第2款規定，諭知於緩刑期間付保護管束，俾能由觀護人
    予以適當督促，以防其再犯並用以自新。
伍、沒收部分
一、被告就犯罪事實一部分，雖竊取皮夾1個，以及皮夾內之仟
    元紙鈔10張、佰元紙鈔5張，然被告已與告訴人暢珍美成立
    調解，並且已賠償完畢，此有前引之本院110年度司刑移調
    字第247號調解筆錄（本院378卷二第29頁）在卷為證，已達
    到沒收制度剝奪被告犯罪所得之立法目的，此部分如於本案
    仍諭知沒收，將使被告承受過度之不利益，顯屬過苛之情，
    爰依刑法第38條之2 第2 項之規定，不予宣告沒收或追徵。
    至於被告竊取之國民身分證1張，其為個人身分或資格憑證
    ，專屬個人使用，尚乏交易上之財產價值，亦難換算為金錢
    數額，卷內復無其他證據足資證明被告有將上開證件用作他
    途，是無論沒收實物或追徵價額，並無實益而欠缺刑法上之
    重要性，故依刑法第38條之2 第2 項之規定，不予宣告沒收
    或追徵，予以說明。
二、關於犯罪事實二、三部分，被告所竊得如附表編號1至7所示
    之物，業均已發還告訴人、被害人，此有前開贓物認領保管
    單存卷可考，是依刑法第38條之1 第5 項規定，均不予宣告
    沒收之。　　
陸、被告尚無施以監護處分之必要：
一、按有刑法第19條第2 項之原因，其情狀足認有再犯或有危害
    公共安全之虞時，於刑之執行完畢或赦免後，令入相當處所
    ，施以監護；但必要時，得於刑之執行前為之；監護處分之
    期間為5 年以下，但執行中認無繼續執行之必要者，法院得
    免其處分之執行，刑法第87條第2 項、第3 項分別定有明文
    。又保安處分之措施本含社會隔離、拘束身體自由之性質，
    其限制人民之權利，實與刑罰相同，則本諸憲法保障人權之
    意旨與刑法之保護作用，法院於適用該法條而決定應否執行
    特定之保安處分時，即應受比例原則之規範，俾以保安處分
    之宣告，能與行為人所為行為之嚴重性、行為人所表現之危
    險性及對於行為人未來行為之期待性相當。 　　
二、經查，關於被告現接受精神醫療診治之情況，被告於本院審理時陳稱：我目前每天都有服用精神疾病方面的藥物，也有定期回診。我最近身體狀況有比較好轉。此外，我跟兒子會相互照顧，就像一般家人相處的模式等語（本院378卷二第29頁），另前揭嘉義長庚紀念醫院鑑定報告略以：躁鬱症為一種不定時復發之疾病，病人於病情穩定時尚有正常之個人功能，故建議暫時無令被告入相當處所施以監護治療之必要，但仍需有適當之監督系統，協助觀察其病情變化及協助就醫，以助益其身心健康，並維護社會安全等語（本院378卷二第77頁），堪認被告雖罹有躁鬱症，然其尚能定期回診及服藥，而家庭支持功能亦有助穩定被告病況，尤依前揭鑑定報告之建議，若被告得以透過適當之監督系統，將有助益其身心健康，並維護社會安全。因此，審酌被告之上開能按時回診服藥及家庭支援系統尚能發揮作用等情，難認被告有再犯或危害公共安全之虞，且衡以保安處分對被告人身自由之限制、被告本案犯罪情節尚屬輕微、所犯為財產犯罪尚無對他人之生命身體有立即危險等節，本院亦認被告尚無施以監護處分之必要，附此敘明。　　　柒、應適用之法律：刑事訴訟法第273 條之1第1項、第299 條第1項前段，刑法第320條第1 項、第55條前段、第19條第2 項、第41條第1 項前段、第51條第6款、第74條第1 項第1款、第2 項第8 款、第93條第1 項第2 款，刑法施行法第1 條之1 第1 項。
本案經檢察官林柏宇、王聖豪提起公訴，檢察官謝宏偉到庭執行
職務。
中　　華　　民　　國　　111 　年　　1 　　月　　26　　日
　　　            刑事第八庭  法  官   蕭孝如
以上正本證明與原本無異。
如不服本判決應於收受判決後 20 日內向本院提出上訴書狀，並
應敘述具體理由；其未敘述上訴理由者，應於上訴期間屆滿後20 日內向本院補提理由書（均須按他造當事人之人數附繕本）。「切勿逕送上級法院」。                              書記官   沈佩霖
中　　華　　民　　國　　111 　年　　1 　　月　　26　　日
　　　　　　　　　附錄本件論罪科刑法條全文中華民國刑法第320條
意圖為自己或第三人不法之所有，而竊取他人之動產者，為竊盜
罪，處五年以下有期徒刑、拘役或五十萬元以下罰金。
意圖為自己或第三人不法之利益，而竊佔他人之不動產者，依前
項之規定處斷。
前二項之未遂犯罰之。
　　
附表：
編號 時間 地點 方式 對象 物品  1 110年1月22日15時25分許 雲林縣○○市鎮○路00號前 徒手竊取何建褘所有之腳踏車1輛。 何建褘（被害人） 紅白色捷安特牌腳踏車1輛  2 110年1月22日15時43分許 雲林縣○○市鎮○路00號騎樓 徒手竊取曾韋哲所有之腳踏車1輛。 曾韋哲（被害人） 黃色捷安特牌腳踏車1輛  3 110年1月22日16時49分許 雲林縣○○市鎮○路00號騎樓 徒手竊取林宥均所有之腳踏車1輛。 林宥均（告訴人） 藍色腳踏車1輛  4 110年1月22日17時30分許 雲林縣○○市鎮○路00號騎樓 徒手竊取陳靖月所有之腳踏車1輛。 陳靖月（被害人） 淺藍色捷安特牌淑女車型腳踏車1輛  5 110年3月12日3時許 雲林縣○○市○○路000號對面陸橋下 徒手竊取謝淑敏所有之車牌號碼000-000號普通重型機車1輛。 謝淑敏（告訴人） 車牌號碼000-000號普通重型機車1輛  6 110年3月12日3時許 雲林縣○○市○○路000號對面陸橋下 徒手竊取許佑民所有之車牌號碼000-000號普通重型機車1輛。 許佑民（告訴人） 車牌號碼000-000號普通重型機車1輛  7 110年3月12日3時許 雲林縣○○市○○路000號對面陸橋下 徒手竊取歐縈蓁所有之車牌號碼000-0000號普通重型機車1輛。 歐縈蓁（告訴人） 車牌號碼000-0000號普通重型機車1輛